最高法院刑事判決　　　　　　　　　　　　　　　八十八年度台上字第七二三二號
　　上訴人　甲○○
右上訴人因違反毒品危害防制條例案件，不服台灣高等法院高雄分院中華民國八十八
年九月二十二日第二審判決（八十八年度上訴字第一○八六號，起訴案號：台灣高雄
地方法院檢察署八十七年度偵字第二三四二○、二四二一五、二六○一二、二六四四
三號），提起上訴，本院判決如左：
    主  文
原判決撤銷，發回台灣高等法院高雄分院。
    理  由
本件原判決認定上訴人甲○○於民國八十二年間因煙毒案件，經原審法院判處有期徒
刑三年三月確定，八十七年五月二十五日執行完畢；另於八十三年間因煙毒案件，經
台灣高雄地方法院判處有期徒刑三年四月確定，現仍在假釋期間。不知悔改，竟與綽
號「楊仔」之不詳姓名成年男子，基於共同意圖營利之概括犯意，由甲○○以其所有
之呼叫器及電話為聯絡工具，於原判決附表所示之時間、地點及價格，先後販賣第一
級毒品海洛因予楊文亨、余家慶、柯炎松、莊福賜等人，經警查獲等情。因而撤銷第
一審判決，改判仍論處上訴人共同連續販賣第一級毒品（累犯）罪刑，固非無見。
惟查：(一)科刑判決書所宣示之主文，與其事實及理由，必須互相適合，否則即屬理由
矛盾，其判決當然為違背法令。原判決理由內記載呼叫器一個係上訴人供犯罪所用之
物，新台幣二萬三千元係因犯罪所得之財物，均應依毒品危害防制條例第十九條第一
項規定宣告沒收；如全部或一部不能沒收時，追徵其價額或以其財產抵償之。並說明
所謂追徵其價額，係指呼叫器部分云云（見原判決第七面第六至九行）。惟主文則記
載：「0000000000號呼叫器壹個、販賣毒品所得新台幣貳萬參千元均沒收
。如全部或一部不能沒收時，追徵其價額或以其財產抵償之。」仍就販賣毒品所得金
錢部分，一併為追徵價額或以其財產抵償之諭知，難謂於法無違。(二)二以上徒刑併執
行者，依刑法第七十九條之一第一項規定，其報請許可假釋所定最低應執行之期間，
合併計算；同條第三項並規定假釋期間（殘餘刑期）亦合併計算之。故在二以上徒刑
合併執行之情形，即無從將合併執行之刑期割裂，假釋期間亦同。從而關於累犯之認
定，必須合併計算之假釋期滿未經撤銷假釋，五年以內再犯有期徒刑以上之罪者，始
足構成。依卷內台灣高雄地方法院檢察署刑案資料查註紀錄表記載，上訴人於八十二
年間因煙毒案件，經原審法院判處有期徒刑三年三月確定（八十三年度上訴字第二六
二號），八十四年二月二十八日刑期起算，指揮書執畢日期為八十七年五月二十五日
。另於八十三年間因煙毒案件，經台灣高雄地方法院判處有期徒刑三年四月確定（八
十三年度訴字第二四二一號），八十七年五月二十六日刑期起算，指揮書執畢日期為
九十年九月二十五日；並有「因肅清煙毒條例案件……判決假釋保護管束。保護管束
。備註：八六○七○九至九○○八三○止」之註記（見第一審卷第十七、十八頁）。
又依台灣高雄地方法院被告全國前案紀錄表中「出監資料」之記載：「……刑期起算
日期八十四年二月二十八日。指揮書執畢日期：九十年十月五日。縮刑期滿日期：九
十年九月十五日。出監日期：八十六年七月九日。出監原因：縮刑假釋」 (見同上卷
第十三頁）。則上訴人先後所犯煙毒二罪，是否合併執行，並合併計算假釋期間，實
情如何﹖此與其所犯本件之罪是否構成累犯攸關，原審未遑查明，即遽以累犯論處，
亦有應於審判期日調查之證據而未予調查之違法。上訴意旨指摘原判決不當，非無理
由，應認有發回更審之原因。
據上論結，應依刑事訴訟法第三百九十七條、第四百零一條，判決如主文。
中      華      民      國    八十八    年     十二     月     十六     日
                              最高法院刑事第九庭
                                  審判長法官  張  信  雄
                                        法官  賴  忠  星
                                        法官  張  清  埤
                                        法官  陳  東  誥
                                        法官  張  春  福
      右正本證明與原本無異
                                              書  記  官
中      華      民      國    八十八    年     十二     月     二十     日
